臺灣臺中地方法院刑事判決　　　　　　　　　　　　　九十年度易字第三六三七號
　　公　訴　人　臺灣臺中地方法院檢察署檢察官
　　被　　　告　庚○○
　　　　　　　　丁○○
　　右　一　人
　　選任辯護人　施瑞章
右列被告因妨害自由等案件，經檢察官提起公訴（八十九年度偵字第三五七０號），
本院判決如左：
    主  文
庚○○、丁○○共同連續傷害人之身體，均累犯，各處有期徒刑伍月，如易科罰金均
以參佰元折算壹日。
    事  實
一、庚○○於民國八十六年間曾因賭博案件，經本院判處有期徒刑五月確定，於八十
    六年五月二十日易科罰金執行完畢。丁○○曾有違反麻醉藥品管理條例及肅清煙
    毒條例前科紀錄，其於八十四年間因違反肅清煙毒條例案件，經臺灣南投地方法
    院判處有期徒刑二年六月，經上訴駁回確定，於八十六年十一月十二日縮刑期滿
    執行完畢。
二、乙○○與己○○（另經檢察官為不起訴處分）原係男女朋友關係，二人分手後乙○○仍多次糾纏己○○。於八十八年十二月六日晚間九時許，乙○○帶同鎖匠至
    己○○位於臺中市○○街一二一號龍關天下大樓住處，欲打開己○○住處之大門
    ，經大樓管理員甲○○阻止後，乙○○則徘徊於己○○之住處附近。己○○因害
    怕乙○○於住處附近守候，遂電請有親戚關係之戊○○（俟通緝到案後另行審結
    ）至其住處陪同外出，戊○○因而通知其雙胞胎兄弟丁○○一起前往，丁○○遂
    與朋友庚○○一同至現場瞭解情形。嗣於當日晚間十一時許，庚○○、丁○○共
    乘一部車先到達己○○住處附近，丁○○在住處前詢問站在玄關之己○○究發生
    何事，庚○○見乙○○坐於其駕駛之車輛內，即上前質問乙○○為何糾纏己○○
    而發生爭執，隨後戊○○開車抵達現場，看見前開情形，即與庚○○、丁○○基
    於傷害之概括犯意聯絡，共同在車內及車外出手毆打乙○○，致使乙○○受有臉
    部瘀傷四Ｘ四公分、三Ｘ三公分、六Ｘ四公分、頭部紅腫六Ｘ六公分、四Ｘ三公
    分、頭皮紅腫三Ｘ三公分等傷害，管理員甲○○聽聞乙○○等人爭吵聲響即報警
    處理。臺中市警察局第四分局（下稱第四分局）警員辛○○及壬○○接獲通報後
    ，於同日晚間十一時十分許先後至現場處理，乙○○告知警員遭毆傷一情，辛○○即隨同乙○○至臺中市○○路○段三十六號林新醫院就診。庚○○毆打乙○○
    時，遭乙○○以腳踢到身體，因而亦與丁○○一同至林新醫院就診，戊○○則陪
    同己○○一起至第四分局黎明派出所報案，嗣庚○○、丁○○在林新醫院看見乙○○，心生不滿，遂以電話通知戊○○趕往林新醫院，戊○○於當日晚間十一時
    三十分許前往後，即再與庚○○、丁○○共同基於強制及傷害之犯意聯絡，在該
    醫院急診室內，一起以強暴手段，強行將乙○○拖出急診室欲出外談判，使乙○○行無義務之事，並毆打乙○○胸部及互相拉扯，造成乙○○受有右上肢瘀傷一
    Ｘ一公分、二Ｘ一公分、胸部紅腫四Ｘ四公分、右下肢挫傷三Ｘ三公分、左下肢
    挫傷二Ｘ二公分之傷害。後經林新醫院警衛丙○○報警，由第四分局警員癸○○
    前往現場處理。
三、案經乙○○訴由臺中市警察局第四分局報請臺灣臺中地方法院檢察署檢察官偵查
    起訴。
    理  由
一、訊據被告庚○○、丁○○二人均矢口否認渠有前開傷害及強制犯行，被告庚○○
    辯稱：己○○表示有人騷擾她，伊就與丁○○開一台車去看看，到達後伊自己一
    人過去詢問乙○○為何騷擾己○○，因而與乙○○發生拉扯，伊並沒有毆打乙○○，拉扯間伊之膝蓋也有受傷，所以才與丁○○一起到林新醫院看腳傷，後來在
    醫院急診室看到乙○○，伊和丁○○遂向乙○○表示醫院人多，大家出去外面談
    ，伊等並沒有強行將乙○○拖出急診室，也沒有再毆打他云云；被告丁○○則辯
    稱：因己○○打電話告知戊○○遭騷擾，伊和庚○○先開一部車到現場去排解，
    到達現場伊站在外面和己○○交談時，有聽見庚○○與乙○○發生爭吵，之後看
    到庚○○與乙○○互相拉扯，伊就過去勸架，將其二人拉開，伊並未毆打乙○○
    ，後因陪同庚○○至距離最近之林新醫院驗傷，於醫院急診室中見到乙○○，庚○○與乙○○發生爭吵，伊就向他們二人表示要吵到外面再吵，並沒有強拉乙○○出去急診室，也沒有毆打他云云。惟查：
（一）右揭事實，業據告訴人乙○○於警訊時指稱：當日伊到大光街一二一號前等人
      ，有三位男子從伊後面走過來毆打伊，即丁○○、戊○○兄弟連手將伊壓在座
      椅上，用四肢攻擊伊頭部，庚○○在旁助勢，他們三人還將伊拖下車毆打。至
      林新醫院時，有兩名男子至急診室將伊強行拉走，約拖行三、四十公尺，使伊
      膝蓋受傷，另名男子在醫院外等候，伊反抗時，三名男子又將伊壓倒在地上，
      有一位男子還毆打伊，導致伊胸部紅腫等語；及於偵審時指述：當時伊與己○○有一些財務上糾紛，所以才開車到己○○住處門口，沒多久有人過來將伊車
      門打開，丁○○、戊○○就在車內打伊，庚○○在車外把風，後來警察陪伊到
      林新醫院驗傷，伊坐在急診室之椅子上，不知是丁○○或戊○○強行要將伊拉
      出去，伊抱住急診室桌子，另外二名被告強行將伊拉開，其中一個還打伊，他
      們三人將伊拖出急診室，後來警衛有出來阻止，伊頭部及臉部之傷是在車上被
      打的，胸部及手腳之傷是在林新醫院被打及拉扯造成的等情綦詳，並有行政院
      衛生署臺中醫院於八十八年十二月七日開立告訴人受傷之診斷證明書一份在卷
      可稽。告訴人倘非親身經歷前開情形，焉能將案發經過描述如此詳細，並有驗
      傷證明書足憑。
（二）再查證人即龍關天下大樓夜間管理員甲○○於警偵訊時證稱：當晚九時許有名
      男子要找鎖匠開住戶己○○承租之房屋，伊告知該男子該房子非其所承租，不
      能請鎖匠開門，鎖匠即離去，該男子就在附近徘徊，於當晚十一時許，伊聽見
      外面有爭吵聲即出來查看，看見三名男子在對面車子裡面爭吵，伊即到管理室
      打電話報警，過沒多久另一名駕車前來之男子亦加入爭吵，約二分鐘後警員到
      達現場處理，警員來時，所有人均在車外，因伊距離他們十多公尺，且天色已
      暗，所以看不清楚是否有人互毆受傷之狀況等語，核與證人即第四分局警員辛○○於偵審時到庭證稱：伊於接獲報案後二分鐘即十一時十分許趕到現場，到
      達現場時被告四人（指警局移送被告庚○○、丁○○、戊○○、己○○四人）
      及告訴人均站在車子外面，其中一名被告站在車子與大廈管理室中間，有聽見
      該被告向告訴人說，既然已經分手為何要來騷擾她，但告訴人稱並無騷擾己○○，並說遭被告三人毆打，伊當場沒有檢視告訴人是否受傷，伊跑回管理室，
      又聽到吵架聲音，被告等又陸續稱告訴人持續騷擾己○○，還亂說話，之後告
      訴人稱他頭很痛，伊即送告訴人至林新醫院就醫等語相合，並經證人即第四分
      局警員壬○○於本院審理時到庭證稱：當天是由主管辛○○帶二位警員先到，
      伊和另一位警員於一、二分鐘後到達現場，看到本件被告三人都在那裡，告訴
      人表示他被打，伊感覺告訴人臉部紅紅的，好像有被打之樣子，告訴人言談中
      也有暈暈之情形等語無誤。
（三）另查警員壬○○、辛○○於八十八年十二月十七日製作職務報告亦稱「伊等於
      八十八年十二月六日二十三時許接獲勤務中心通報大光街一二一號前有打架情
      事，伊等於通報後抵達現場，發現二名男子在爭執（一為乙○○，一為戊○○
      ），乙○○精神恍惚地指稱被三名男子毆打」等情，此有該報告一份附卷可憑
      。雖證人己○○於本院審理時供稱：伊看到丁○○要過去將庚○○、乙○○拉
      開，丁○○過去之後就沒有再聽到爭吵聲，戊○○幾乎和警察同時到達，他們
      到達後就沒有再發生衝突了云云，惟本件被告庚○○、丁○○、戊○○等人係
      為幫忙證人己○○處理乙○○騷擾情事，始發生本案，證人己○○基於此種情
      誼，難免有偏頗被告三人之虞，且證人己○○自承其在警員到達前，一直留在
      住處內不敢出來，依此，其是否能目睹住處外之乙○○遭被告等人毆打及雙方
      互相爭吵之情形，即屬有疑，是其證言尚難採為有利於被告丁○○等人之證據
      。又證人甲○○於本院審理時曾稱：在爭吵後才有另名男子到達現場，之後就
      沒有再發生爭吵云云，惟該證人前開所述，與其於偵查時陳稱：過沒多久另一
      名駕車前來之男子亦加入爭吵乙節不符，且與證人辛○○上揭所供及警員職務
      報告不相吻合，故證人甲○○之證詞，應以距離案發時間近、記憶尚屬清楚之
      警偵訊筆錄較屬可採。由上可知八十八年十二月六日晚間十一時許，被告庚○○、丁○○共乘一部車先到達己○○住處附近，被告庚○○上前質問乙○○為
      何糾纏己○○而發生爭執，隨後被告戊○○開車抵達現場，看見前開情形，即
      與被告庚○○、丁○○基於傷害之犯意聯絡，共同在車內及車外出手毆打乙○○，致使乙○○受有臉部瘀傷、頭部紅腫、頭皮紅腫等傷害甚為明確。是被告
      庚○○、丁○○辯稱在己○○住處前並未毆打告訴人云云及被告戊○○於警偵
      訊時辯稱係於警員到達現場處理時才至現場云云，核屬畏罪之詞，均不足採信
      ，該部分犯行堪予認定。
（四）復查證人即林新醫院醫師鄭奇殷於偵查時到庭證稱：八十八年十二月十六日（
      應為六日之誤）乙○○前來急診室就醫時，有三名男子進入，並強拉乙○○拖
      離急診室，後來警衛及司機有過來勸阻，該三名男子仍不聽勸阻，還強拉乙○○，其中一名男子自後方抱住乙○○，另二名男子在旁吆喝，伊即立刻報警，
      後來伊有出去查看，看到他們仍在外面拉扯，伊告知已經報警後，他們又全部
      進來，或坐或站在Ｘ光室前，好像在吵架，又好像在談和解，之後警方來處理
      等語，核與證人即林新醫院護士洪綠綺於偵查中結證供稱：伊原本在病床旁交
      班，突然聽見聲音就跑過去看，看到有人拉住乙○○，乙○○抱住桌子倒在地
      上，後來桌子就翻倒了，乙○○之急診病歷（一）係由伊記載等語相符，並經
      證人即林新醫院警衛丙○○於偵審時證述：伊當時在警衛室，聽到桌子倒下聲
      ，就出外查看，看到三名男子在急診室拉扯爭吵，伊就將他們拉開，並立刻報
      警等情屬實，且有卷附林新醫院之乙○○八十八年十二月六日急診病歷（一）
      確實記載「交班時突然有三人將病人硬拉離本院，經鄭醫師之勸阻後無效，即
      報警處理」等字，及同日乙○○急診病歷（二）由鄭奇殷醫師記載「看診期間
      有三位不名人士（自稱美容業者）不聽警衛勸阻，將病人拖出急診室，經警衛
      及救護車司機衝出勸架，並告知雙方已報警，雙方始回急診室內談判」等字可
      據。足見被告庚○○、丁○○、戊○○三人於八十八年十二月六日晚間十一時
      三十分許，在林新醫院急診室內，一起以強暴手段，強行將乙○○拖出急診室
      ，使乙○○行無義務之事，並互相拉扯，造成乙○○受有右上肢瘀傷、胸部紅
      腫、右下肢挫傷、左下肢挫傷之傷害，殆無疑義。因此被告庚○○、丁○○等
      人辯稱：在林新醫院並沒有強行將乙○○拖出急診室，也沒有再毆打他云云，
      亦屬事後卸責之詞，尚難採信，其等犯行堪予認定。
二、核被告庚○○、丁○○二人所為，均係犯刑法第二百七十七條第一項之傷害罪及
    同法第三百零四條第一項之強制罪。被告庚○○、丁○○與戊○○間，就前開二
    罪，各有犯意聯絡及行為分擔，均為共同正犯。被告等在林新醫院所為之強制及
    傷害犯行，有方法結果之牽連關係，為牽連犯，應從一重之傷害罪處斷。被告等
    先後在己○○住處前及林新醫院所為之傷害行為，時間緊接，所犯構成要件相同
    罪名，顯係基於概括之犯意為之，為連續犯，應以一罪論，並加重其刑。公訴人
    雖未就被告等在林新醫院之傷害犯行予以起訴，惟該部分與已起訴傷害及強制部
    分，分別有連續犯及牽連犯之裁判上一罪關係，為起訴效力所及，本院自得併予
    審理。另查被告庚○○於八十六年間因賭博案件，經本院判處有期徒刑五月確定
    ，於八十六年五月二十日易科罰金執行完畢；丁○○於八十四年間因違反肅清煙
    毒條例案件，經台灣南投地方法院判處有期徒刑二年六月，經上訴駁回確定，於
    八十六年十一月十二日縮刑期滿執行完畢；有臺灣臺中地方法院檢察署刑案資料
    查註紀錄表及臺灣高等法院被告全國前案紀錄表各一份在卷可稽，其二人受有期
    徒刑執行完畢後，於五年內再犯本件有期徒刑以上之罪，均為累犯，各依刑法第
    四十七條之規定加重其刑。本件被告二人各有二種刑之加重，應分別遞加之。爰
    審酌被告庚○○、丁○○二人因己○○之事而與乙○○發生口角，其等不思依循
    正當法律途徑或和平方式解決事情，反而二度出手毆打乙○○，使乙○○受傷不
    輕，並強行將乙○○拖出醫院急診室欲出外談判，妨害乙○○之自由匪淺，惟念
    及被告二人係為朋友己○○受乙○○糾纏之事而前往幫忙處理，其處境堪值同情
    ，惡性不大等一切情狀，分別量處如主文所示之刑，並均依修正後刑法第四十一
    條第一項前段諭知易科罰金之折算標準。
三、被告戊○○經合法傳喚、拘提無著，已發佈通緝中，俟到案後另行審結。
據上論斷，應依刑事訴訟法第二百九十九條第一項前段，刑法第二十八條、第五十六
條、第二百七十七條第一項、第三百零四條第一項、第五十五條、第四十七條、第四
十一條第一項前段（修正後），罰金罰鍰提高標準條例第一條前段、第二條，判決如
主文。
中      華      民      國    九十一    年      四      月      十      日
                              臺灣臺中地方法院刑事第四庭
                                      法  官  張  靜  琪
右正本證明與原本無異。
如不服本判決，應於送達後十日內向本院提出上訴狀 （須附繕本） ，上訴於台灣高
等法院台中分院。
                                      書記官
中      華      民      國    九十一    年      四      月      十      日
附錄論罪科刑法條
刑法第二百七十七條 (普通傷害罪)
傷害人之身體或健康者，處三年以下有期徒刑、拘役或一千元以下罰金。
犯前項之罪因而致人於死者，處無期徒刑或七年以上有期徒刑；致重傷者，處三年以
上十年以下有期徒刑。
刑法第三百零四條 (強制罪)
以強暴、脅迫使人行無義務之事或妨害人行使權利者，處三年以下有期徒刑、拘役或
三百元以下罰金。
前項之未遂犯罰之。
